臺灣臺中地方法院刑事判決
110年度交易字第1379號
公  訴  人  臺灣臺中地方檢察署檢察官
被      告  呂奕賢


上列被告因過失傷害案件，經檢察官提起公訴（110年度偵字第1
9550號），本院判決如下：
    主    文
呂奕賢犯過失傷害罪，處拘役參拾日，如易科罰金，以新臺幣壹
仟元折算壹日。
    犯罪事實
一、呂奕賢因違規遭舉發及記點且已年滿75歲，經交通部公路總
    局臺中區監理所通知應依規定辦理75歲以上駕駛人違規換照
    ，仍未依規定辦理換照，亦未將執照繳回，經公路監理機關
    註銷其駕駛執照，而屬無駕駛執照之人。竟於民國110年1月
    4日下午4時40分許，駕駛車牌號碼0000-00號自用小客車，
    沿臺中市太平區祥順路1段由東往西方向行駛，駛至該路段
    與新平路2段之交岔路口，並於左轉號誌亮起時進入路口等
    候左轉新平路2段，其本應注意汽車行經交岔路口，行進、
    轉彎應遵守燈光號誌，又應注意車前狀況，隨時採取必要之
    安全措施，而依當時情狀並無不能注意之情事，竟疏未注意
    號誌已轉變成紅燈，仍貿然左轉，適張霈芬騎乘車牌號碼00
    0-0000號普通重型機車，綠燈起步後沿新平路2段由北往南
    方向行駛，亦進入上開交岔路口，即遭呂奕賢駕駛之上開車
    輛碰撞，致張霈芬人、車倒地，因此受有右側足部挫傷及左
    側膝部擦傷等傷害。
二、案經張霈芬訴由臺中市政府警察局太平分局報告臺灣臺中地
    方檢察署檢察官偵查起訴。
    理    由
一、證據能力之說明：
　㈠本判決所引用被告以外之人於審判外之言詞或書面陳述，均
    經本院於審理時當庭直接提示而為合法調查，檢察官及被告
    呂奕賢均同意作為證據（見本院卷第60頁），本院審酌前開
    證據作成或取得狀況，均無非法或不當取證之情事，亦無顯
    不可信情況，故認為適當而均得作為證據，依刑事訴訟法第
    159條之5規定，均具有證據能力。
  ㈡本判決以下所引用之非供述證據，均與本案事實具有自然關
    聯性，且核屬書證、物證性質，又查無事證足認有違背法定
    程式或經偽造、變造所取得等證據排除之情事，復經本院依
    刑事訴訟法第164條、第165條踐行物證、書證之調查程序，
    亦堪認均有證據能力。　
二、認定犯罪事實之理由及證據：
　　訊據被告就過失傷害部分坦承不諱，但辯稱：我不知道駕照
    被註銷云云。經查：
　㈠上開過失傷害之犯罪事實，業據被告坦承不諱（見本院卷第8
    8頁），核與證人即告訴人張霈芬於警詢及偵查中之證述大
    致相符（見偵卷第75、57-59頁，他卷第9-10頁），並有員
    警職務報告、張霈芬長安醫院診斷證明書、臺中市政府警察
    局道路交通事故初步分析研判表、道路交通事故現場圖、道路
    交通事故調查報告表㈠㈡、交通事故補充資料表、現場照片、
    監視器錄影畫面翻拍照片、臺中市○○○○○○○○○道○○○○○○○○○○○
    ○號查詢機車駕駛人資料及車牌號碼000-0000號車號查詢機
    車車籍資料、證號查詢汽車駕駛人資料及車牌號碼0000-00
    號車號查詢汽車車籍資料在卷可查（見偵卷第51、61、63、
    67、69-71、83、85-99、101-103、105、107、109頁），足
    認被告之自白與事實相符，堪以採信。
　㈡按汽車行駛時，駕駛人應注意車前狀況及兩車並行之間隔，
    並隨時採取必要之安全措施；汽車行駛至交岔路口，其行進
    、轉彎，應遵守燈光號誌，道路交通安全規則第94條第3 項
    、第102條第1項第1款分別定有明文。經查，本案依當時天
    候晴、日間自然光線、柏油路面乾燥且無缺陷、亦無障礙物
    、視距良好，有道路交通事故調查報告表㈠及上開事故現場
    照片附卷可稽，被告並無不能注意之情事，被告竟仍違反上
    開注意義務，致其所駕駛之上開汽車與告訴人所騎乘之上開
    機車發生碰撞，並致告訴人因而受有犯罪事實欄所示之傷害
    ，堪認被告本案駕駛行為具有前述之過失，且其過失與告訴
    人所受傷害間，具有相當因果關係。
　㈢被告雖辯稱其不知道駕照業經註銷云云。惟查，被告係於108
    年6月27日違規遭舉發及記點，經交通部公路總局臺中區監
    理所寄發75歲以上駕駛人違規換照通知書，被告仍未依規定
    辦理換照，亦未將執照繳回，復經該所於109年1月30日公告
    並刊載公報，於109年2月10日刊載生效，經該所於109年2月
    14日註銷被告之普通小客車駕駛執照等情，業經交通部公路
    總局臺中區監理所以110年10月14日中監駕字第1100278541
    號函回覆明確，並有送達證書、公告影本各1份在卷可參（
    見本院卷第39-51頁）。觀諸上開送達證書內容，可知上開7
    5歲以上駕駛人違規換照通知書係寄往被告位於臺中市○○區○
    ○路0段000巷00號戶籍地址，而被告於109年間均住居於其戶
    籍地址等節，亦據被告陳述在卷（見本院卷第59頁）。是以
    ，上開75歲以上駕駛人違規換照通知書既經合法送達被告，
    且經公路監理機關將註銷駕駛執照之公告刊載於行政院公報
    ，自堪信被告就其未依規定換照而經註銷駕照乙節，應有所
    認知，尚難採信被告上開辯解。
　㈣綜上所述，本案事證明確，被告上開犯行堪以認定，應依法
    論科。
三、論罪科刑：
　㈠按道路交通管理處罰條例第86條第1項，係就刑法第276條之
    過失致人於死罪、同法第284條之過失傷害（及致重傷）罪
    之基本犯罪類型，對於加害人為汽車駕駛人，於從事駕駛汽
    車之特定行為時，因而致人受傷或死亡之特殊行為要件予以
    加重處罰，已就上述刑法第276條、第284條各罪犯罪類型變
    更之個別犯罪行為予以加重，而成另一獨立之罪名，自屬刑
    法分則加重之性質（最高法院99年度台非字第198號判決意
    旨參照，惟依司法院編印之刑事裁判主文格式參考手冊刑事
    特別法編，就道路交通管理處罰條例第86條之加重規定毋庸
    顯示於主文）。
　㈡核被告所為，係犯道路交通管理處罰條例第86條第1項、刑法
    第284條前段之汽車駕駛人無照駕駛犯過失傷害罪。　
　㈢被告無照駕駛汽車，因而致人受傷，依法應負刑事責任，自
    應依道路交通管理處罰條例第86條第1項之規定，加重其刑
    。
　㈣被告係28年8月24日出生，有被告之個人戶籍資料查詢結果附
    卷可憑（見本院卷第13頁），是被告於本案行為時已逾80歲
    ，合於刑法第18條第3項之規定，爰予以減輕其刑；另被告
    於肇事後，尚未經有偵查權之公務員發覺前，主動向據報前
    往處理之員警表明為肇事人，自首而接受裁判，有臺中市政
    府警察局道路交通事故肇事人自首情形紀錄表1紙在卷可憑
    （見偵卷第81頁），爰審酌當時情狀，依刑法第62條前段規
    定，減輕其刑；並依刑法第71條第1項、第70條之規定，先
    加後遞減之。
　㈤爰審酌被告駕駛動力交通工具上路，原應遵守交通法規，以
    保護自己及其他用路人之生命身體安全，竟疏未注意及此，
    違反汽車駕駛人之注意義務，造成告訴人受有右側足部挫傷
    及左側膝部擦傷等傷害；又參以被告與告訴人因金額差距過
    大而未能成立調解之情形（見本院卷第63頁）；兼衡被告智
    識程度、家庭經濟狀況（詳見本院卷第89頁）等一切情狀，
    量處如主文所示之刑，並諭知易科罰金之折算標準。
據上論斷，應依刑事訴訟法第299條第1項前段，道路交通管理處
罰條例第86條第1項，刑法第11條前段、第284條前段、第18條第
3項、第62條前段、第41條第1項前段，刑法施行法第1條之1第1
項，判決如主文。　　　　
本案經檢察官李毓珮提起公訴，檢察官洪志明到庭執行職務。
中　　華　　民　　國　　110 　年　　12　　月　　29　　日
                  刑事第十四庭  法  官  田雅心
以上正本證明與原本無異。
如不服本判決應於收受送達後20日內向本院提出上訴書狀，並應
敘述具體理由；其未敘述上訴之理由者，應於上訴期間屆滿後20
日內向本院補提理由書（均須按他造當事人之人數附繕本）「切
勿逕送上級法院」。
告訴人或被害人如不服判決，應備理由具狀向檢察官請求上訴，
上訴期間之計算，以檢察官收受判決正本之日起算。
　　　                        　書記官   王嘉麒
中　　華　　民　　國　　110 　年　　12　　月　　29　　日
【附錄論罪科刑法條】
◎刑法第284條（過失傷害罪）
因過失傷害人者，處1年以下有期徒刑、拘役或10萬元以下罰金
；致重傷者，處3年以下有期徒刑、拘役或30萬元以下罰金。
◎道路交通管理處罰條例第86條第1項
汽車駕駛人，無駕駛執照駕車、酒醉駕車、吸食毒品或迷幻藥駕
車、行駛人行道或行經行人穿越道不依規定讓行人優先通行，因
而致人受傷或死亡，依法應負刑事責任者，加重其刑至二分之一
。